臺灣嘉義地方法院民事判決
110年度嘉小字第683號
原      告  張寧芸  
被      告  林佳儀  

上列當事人間返還訂金等事件，本院於民國110年8月13日言詞辯
論終結，判決如下：
    主      文
被告應給付原告新臺幣10,000元，及自民國110年7月14日起至清
償日止，按週年利率百分之5計算之利息。
原告其餘之訴駁回。
訴訟費用新臺幣1,000元，其中新臺幣291元由被告負擔，餘由原
告負擔。
本判決原告勝訴部分得假執行。 
    事實及理由
一、原告主張：
　㈠緣原告因於數年前曾向被告買過一輛中古車，當時感覺被告
    服務尚佳，故於民國110年6月1日，原告即聯絡被告，表示
    想要找一台車價新臺幣（下同）10萬元左右之中古車，並對
    被告再三強調因原告非常害怕煙味，故要求被告幫原告找的
    車一定要車内絕對不能有煙味的車，此有雙方LINE對話紀錄
    可憑，當時被告僅用LINE傳了數張二手車的照片給原告，並
    對原告百般推銷說是本月第一台車要原告捧場讓伊開市，隨
    後就於當日（110年6月1日）下午要來臺南找原告，要求原
    告先交付定金1萬元及原告的身分證、健保卡給被告，以便
    其去辦車輛過戶等手續云云。當時原告被其話術所騙，即冒
    然將1萬元及身分證健保卡等物交付被告，惟被告收了原告
    的訂金及證件後，卻又謊稱忘記帶合約書過來，無法讓原告
    簽立買賣合約。
　㈡嗣後，原告因感覺被告都沒有先讓原告試車，覺得不放心，
    便於隔日即6月2日開始一直催促被告，應該要讓原告先試過
    車，才能夠確定要購買，豈知被告竟然一直百般推託，藉詞
    藉故一直不讓原告先去試車，原告察覺有異，便於6月3日下
    午直接前往被告位於嘉義之中古車行找被告，要求被告必須
    要先讓原告試車，原告才要購買。豈知被告不知何故，一直
    不讓原告試車，原告此時深覺怪異，原本不想買了，被告卻
    不願意讓原告退訂，後來被告突然翻臉，向原告嗆聲說不然
    叫原告先付清尾款89,000元，就讓原告試車云云，雙方爭執
    到最後，被告才勉強妥協，讓原告自己開車出去試車，原告
    即於6月3日當晚將系爭車輛開去嘉義附近一家定位保養廠，
    請保養廠老闆幫忙檢查車況，結果保養廠老闆於檢查完畢後
    竟向原告表示，該輛中古車不僅「觸媒」設備被人拔走，且
    引擎右上部有明顯撞痕，水箱也有明顯水潰疑有漏水情形，
    而且冷氣也不冷（保養廠說應是冷氣的冷煤漏光了）。更誇
    張的是，整台車内有異樣刺鼻之芳香劑怪味，明顯是為了掩
    蓋車内原本多年累積之煙味。
　㈢至此，原告才知道是遭被告詐騙，故意要將一台車況極糟之
    中古車要騙原告買下，故原告當場就將車開回被告中古車行
    ，向被告表示不願意購買系爭車輛，要求被告退還訂金及證
    件予原告，豈知被告此時竟開始露出真面目，不僅不願退還
    定金，甚至還想扣押原告之證件不還給原告。經原告嗣後報
    警處理，被告才返還證件與原告迄今被告卻仍拒絕返還定金
    。
　㈣按「因被詐欺或被脅迫而為意思表示者，表意人得撤銷其意
    思表示，但詐欺係由第三人所為者，以相對人明知其事實或
    可得而知者為限，始得撤銷之」民法第92條第1、2項分別定
    有明文。又「物之出賣人，負交付其物於買受人，並使其取
    得該物所有權之義務」同法第348條第1項亦有明定。今查，
    關於中古車（即二手車）之買賣，出賣人除履行交付買賣標
    的物予買受人，並使其取得所有權之義務外，其餘對車輛之
    出廠年份、行駛里程、是否泡水車或事故車、乃至車況、烤
    漆、轉手次數、甚至是否曾作為營業車使用等，均為重要事
    項，而為買受人所重視，認為屬重要之事項，自為出賣人所
    應詳實告知，始為已盡出賣人之附隨義務，而被告身為專營
    二手車（中古車）買賣之店家，對於上述之買受人必定重視
    之事項等，自難諉為不知；惟被告明知系爭車輛有如前所述
    之重大瑕疵（「觸媒」被拔走、引擎有明顯撞痕、水箱有漏
    水情形、冷氣不冷冷煤漏光、整台車内有異樣刺鼻之芳香劑
    怪味明顯為了掩蓋車内多年累積煙味等等），卻隱瞒而故意
    不告知原告，自有故意詐騙原告陷於錯誤而誘騙原告買車之
    詐欺行為，原告自得撤銷系爭買賣契約之意思表示。
  ㈤再按「無效法律行為之當事人，於行為當時知其無效，或可
    得而知者，應負回復原狀或損害賠償之責任；法律行為經撤
    銷者，視為自始無效」民法第113條、第114條第1項亦分別
    明定。今查，被告以詐欺方法使原告陷於錯誤而為訂立系爭
    買賣契約之意思表示，原告已於6月3日當場向被告表示因系
    爭車輛有重大瑕疵不願購買（撤銷買賣契約），請求退還定
    金1萬元等情，有錄音光碟及錄音譯文可稽，原告並以本起
    訴狀之送達，對被告再次表示撤銷系爭買賣契約之意思表示
    ，並依不當得利之法律關係，請求返還定金1萬元。
  ㈥末按「因故意或過失，不法侵害他人之權利者，負損害賠償
    責任。故意以背於善良風俗之方法，加損害於他人者亦同。
    違反保護他人之法律，致生損害於他人者，負賠償責任。」
    民法第184條定有明文。今查，原告因被告之上開詐欺行為
    ，不僅一開始往返奔波至嘉義，嗣後更因無法依原定計晝順
    利購得代步車輛，往後數周需額外花費交通費用共計24,320
    元，此部分一併向被告請求賠償之等語。
　㈦並聲明：被告應給付原告34,320元，及自起訴狀繕本送達翌
    日起至清償日止，按週年利率5%計算之利息。 
二、被告則以：這筆買賣我並沒有錯，我認為原告請求無理由，
    我沒有要退定金1萬元，原本我有請原告星期二來試車，但
    原告說要星期五交車且試車，我說好，之後原告又在LINE表
    示說要在星期三或星期四試車，但因我有事，無法試車，所
    以原告就認定我不讓他試車。我去跟原告去收款時，到達那
    個地方跟原告收時，我有跟原告說我沒有帶合約書，如果你
    要給我錢的話，我會在LINE上註明時間、日期，等收多少錢
    無誤，等她已讀後，我才離開。關於試車部分：原本原告說
    等車子過完戶後，好像是星期二或星期三，我跟她收完定金
    ，他跟我說要跟我約星期六試車，但隔天星期三早上她就跟
    我說要試車，因原本就不是約該時間要試車，但星期三、星
    期四我比較忙，所以關於原告所稱我不讓她在星期三、四試
    車有誤，原告來牽車那天，我就讓她開出去了，因為原告沒
    有給付尾款，所以試車在我車廠範圍我也可以，但我不認識
    原告所稱的保養廠，也不知道保養廠在哪裡，所以我不讓原
    告開去保養廠太遠的地方，而非我不讓原告試車。關於觸媒
    部分：我有跟原告說過車子車齡14、15年左右，在交車時只
    有引擎變速箱正常，其他車子配件我無法擔保，交車後車輛
    我不帶任何保固，因為車輛已過10年，在原告要買這台車之
    前，我有再傳另壹台車有保固，但超過原告預算，所以原告
    回說她要買沒有保固的車輛，前車主的觸媒雖壞掉，但他有
    更換一個，但壞掉的觸媒，我有到保養廠拿回來，並不是我
    故意跟她講這事情。觸媒與車輛行駛安全並無影響，因為觸
    媒單價很高，在行駛時，觸媒壞掉時，會用另一方式取代。
    關於冷氣部分：牽去保養廠時，若真的有問題的話，就修理
    ，而且我在這之前也曾修理過。買賣整個過程包含收訂金、
    試車到最後原告所要求的觸媒、冷氣、其他的配件我覺得在
    賣原告的時候就已經跟她說了，就只有在引擎變速箱交車時
    是好的，其餘無法擔保，而且是因原告覺得不是太大問題，
    才決定要購買等語。並聲明：原告之訴駁回。
三、得心證之理由：
  ㈠按稱買賣者，謂當事人約定一方移轉財產權於他方，他方支
    付價金之契約；當事人就標的物及其價金互相同意時，買賣
    契約即為成立，民法第345條第1、2項定有明文。當事人對
    於契約必要之點意思表示一致，契約始能成立。買賣契約以
    價金及標的物為其要素，故價金及標的物，自屬買賣契約必
    要之點。苟當事人對此二者意思表示未能一致，買賣契約自
    無從成立。最高法院82年度台上字第2848號判決參照。經查
    ，依原告所提兩造間LINE對話紀錄所示，原告於6月2日以簡
    訊向被告表示：「我今天有空，我想去看車跟試車。」，足
    見原告主張其有說要先試車後再決定要不要買乙節為真，而
    原告於試車後既已表示決定不買，顯然兩造就買賣之標的物
    意思表示不一致，自難認有契約之合意。被告雖抗辯其不須
    返還定金，惟按民法第249條第2款規定：「契約因可歸責於
    付定金當事人之事由，致不能履行時，定金不得請求返還。
    」惟本件係買賣不成立，並無可歸責於原告之事由致契約不
    能履行之情形，即無民法第249條第2款規定之適用，被告此
    部分抗辯，自難憑採。又按無法律上之原因而受利益，致他
    人受損害者，應返還其利益。雖有法律上之原因，而其後已
    不存在者，亦同。因兩造間買賣契不成立，被告無法律上原
    因受有原告交付之定金1萬元，原告依不當得利之律關係，
    請求被告返還定金1萬元，洵屬有據。
  ㈡按因故意或過失，不法侵害他人之權利者，負損害賠償責任。故意以背於善良風俗之方法，加損害於他人者亦同。民法第184條第1項定有明文。經查，兩造間之買賣既未成立，已如前述，難認被告有何故意或過失不法侵害原告權利之情形，且原告往返嘉義看車及看車後決定不買致無車可用，因而發生之交通費用，均係取決於原告自行決定，故原告請求被告賠償上開費用，係屬無據，不應准許。
　㈢綜上所述，原告依不當得利之法律關係，請求被告給付1萬元
    ，及自起訴狀繕本送達翌日即110年7月14日起至清償日止，
    按週年利率5%計算之利息，為有理由，應予准許；逾此範圍
    之請求，則無理由，應予駁回。
四、本件事證已臻明確，兩造其餘攻擊防禦方法，核與判決結果
    不生影響，爰不逐一論述。
五、本判決原告勝訴部分，係適用小額程序所為被告敗訴之判決
    ，依民事訴訟法第436條之20規定，應依職權宣告假執行。
六、訴訟費用負擔之依據：依民事訴訟法第79條及同法第436條
    之19條第1項規定，確定本件訴訟費用額為第一審裁判費1,0
    00元，應由兩造依其勝敗比例分擔，即被告負擔291元，餘
    由原告負擔。　 
中　　華　　民　　國　　110 　年　　8 　　月　　27　　日
                  臺灣嘉義地方法院嘉義簡易庭
                                  法　官　孫偲綺
以上正本係照原本作成。
如對本判決上訴，須於判決送達後20日內向本庭（嘉義市文化路
308之1號）提出上訴狀（均須按他造當事人之人數附繕本）。如
委任律師提起上訴者，應一併繳納上訴審裁判費。
民事訴訟法第436條之24第2項規定：對小額程序之第一審裁判之
上訴或抗告，非以其違背法令為理由，不得為之。
中　　華　　民　　國　　110 　年　　8 　　月　　27　　日
                                  書記官  李珈慧